【裁判字號】    98,易,1964
【裁判日期】    981231
【裁判案由】    誣告
【裁判全文】
臺灣臺中地方法院刑事判決  98年度易字第1964號
公  訴  人  臺灣臺中地方法院檢察署檢察官
被      告  戊○○
上列被告因誣告案件，經檢察官提起公訴 (98年度偵字第10263號）
，本院判決如下：
    主    文
戊○○犯未指定犯人誣告罪，處有期徒刑月，如易科罰金，以
新臺幣壹仟元折算壹日。
    犯罪事實及理由
一、犯罪事實：
    戊○○擔任崧太企業顧問有限公司（下稱崧太公司）實際負
    責人，雖明知其以崧太公司名義所簽發如附表所示2 紙支票
    乃其於民國98年1 月28日，在臺中市○○路○ 段51巷8 號，
    交付予甲○○，以支付甲○○之薪資及獎金，竟基於不指定
    犯人誣告之犯意，於97年7 月30日，在臺中商業銀行軍功分
    行，填載遺失票據申報書，誣稱：如附表編號1 、2 號所示
    支票均於97年7 月30日，在臺中市○○路○ 段351 號處所遺
    失，相應報請警方協助偵查侵占遺失物罪嫌云云，而向臺中
    市警察局未指定犯人而誣告之。嗣經警循線始查悉上情。
二、按被告以外之人於審判外之陳述，雖不符刑事訴訟法第159
    條之1 至第159 條之4 之規定，而經當事人於審判程序同意
    作為證據，法院審酌該言詞陳述或書面陳述作成時之情況，
    認為適當者，亦得為證據。當事人、代理人或辯護人於法院
    調查證據時，知有第159 條第1 項不得為證據之情形，而未
    於言詞辯論終結前聲明異議者，視為有前項之同意。刑事訴
    訟法第159 條之5 定有明文。查被告戊○○於本院審理時，
    對於本案偵查卷內之人證、書證，均同意有證據能力，得採
    為本案之證據，迄至本案言詞辯論終結前，對於卷內之人證
    、書證，亦未聲明異議，有本院審判筆錄在卷可考；另經本
    院審酌卷內各該人員陳述時之情狀，均查無被違法取供或非
    出於自由意志之情形，相關書證亦查無違法取證或造假虛捏
    之情事，以之作為本案之證據，皆屬適當，依前揭規定，本
    判決以下所引用之卷內人證、書證均得為本案之證據，合先
    敘明。
三、證據名稱：
（一）被告戊○○於警詢、偵查中及本院審理時所為與前揭犯罪
      事實相符之自白。
（二）下列證人之證述：
  １、證人甲○○於警詢、偵查中及本院審理時之證述。
  ２、甲○○胞妹即林岳樺於警詢時證稱：如附表所示2 紙支票
      係證人甲○○委由伊託收等語。
  ３、證人丙○○於警詢、偵訊及本院審理時均證稱：如附表編
      號2 所示支票及卷附票號CKA0000000、0000000 、000000
      0 號支票〔面額各為新臺幣（下同）20萬元〕均係伊之筆
      跡，伊係依老闆即被告之指示填載支票內容等語；於偵查
      中證稱：填載支票內容後，均是由被告用印等語。
  ４、證人丁○○於警詢、偵訊之證述。
（三）遺失票據申報書、臺灣票據交換所台中市分所退票理由單
      、如附表所示2 紙支票正反面影本、掛失止付票據提示人
      資料查報表、法務部－票據信用資訊連結作業查詢資料、
      台中商業銀行軍功分行函及函附之開戶資料、交易明細、
      台中市政府營利事業登記證、2007年業務獎金計算表、東
      盛國際顧問有限公司員工（調職）（離職）（資遣）（留
      職停薪）職申請單、應徵聲明書暨人事資料卡、96年6 月
      薪資明細、證人甲○○庭提存證信函及2007年業務獎金計
      算表。
（四）被告於警詢時雖辯稱：伊於97年7 月30日接獲公司人員來
      電表示需支付如附表所示2 紙票款，因伊不知該等支票是
      要支付何人，為避免盜領，故辦理掛失止付云云。於偵訊
      時則辯稱：當日是接到銀行通知，經伊打電話回公司詢問
      ，公司人員表示無如附表所示2 紙票款，伊才辦理掛失止
      付云云。而後，於本院審理時又辯稱：伊未交付如附表所
      示2 紙支票給證人甲○○，不知證人甲○○何以會持有該
      等支票，因為崧太公司有估算過應該給付給甲○○的薪資
      及報酬約80萬元，崧太公司皆已給付，是於97年2 月份間
      ，由伊以竣業國際有限公司（下稱竣業公司）名義的支票
      支付，並且已經全額付清。故事後接到銀行通知有如附表
      所示2 紙支票要給付時，覺得很訝異，因為崧太公司在那
      個時點並沒有任何票款要支付，所以很緊張，趕快拿20萬
      元去銀行辦理掛失手續。之後經過清查及回想，伊猜想有
      可能是伊先跟會計交代要開4 張崧太公司的支票來支付甲○○，但是因為崧太公司的支票不夠，因為其中有一張受
      款人本來記載陳培松，後來被劃掉，是不連號的，會計可
      能認為當初如果沒有受款人是陳培松的那張票，崧太公司
      的支票不夠，所以告訴伊要自己另外開票給證人甲○○，
      伊就自己改開竣業公司的支票給證人甲○○，但後來會計
      又發現可以用上開受款人是陳培松的那張支票，所以又將
      崧太公司的支票交付給證人甲○○，造成證人甲○○重複
      收受報酬。之後因為崧太公司解散，伊也就沒有再去查明
      云云。惟查：
  １、被告於警詢時係供稱：伊係崧太公司及竣業公司之實際負
      責人，該2 公司所開立之支票均須經伊認可等語（警卷第
      2-3 頁），核與證人丙○○於偵查中結證稱：填載支票內
      容後，均由被告用印等語，及於本院審理時補充稱：伊在
      空白支票填上日期及大小寫金額後，就交給被告蓋章，有
      時被告在忙，且有確認該次開票沒有問題，被告也會把票
      交給會計蓋章等語（本院卷第34頁）相符。而觀諸卷附如
      附表所示及證人甲○○陳稱係於同日領得之票號CKA00000
      00、0000000 、0000000 號等5 紙支票，均已完成發票行
      為，且於發票人欄皆蓋有崧太公司之大小章，尤其如附表
      編號1 所示支票，因付款人原記載「陳培松」，嗣經刪除
      ，票載日期原為「97年3 月5 日」，嗣經更改為「97年6
      月30日」，在上開刪除及更改處均蓋有崧太公司負責人「
      鄧子鑫」之印章，核與該支票發票人欄之崧太公司小章相
      符，則依前述，被告對於崧太公司確有簽發如附表所示及
      票號CKA0000000、0000000 、0000000 號等5 紙支票，絕
      無可能不知情。
  ２、被告於本院審理時雖以前揭支票不足，以致重複開票等等
      情詞置辯，且證人丙○○於本院審理時亦附和之（參本院
      卷第33頁背面）。但被告及證人丙○○於警詢及偵查中均
      不曾提及被告指示證人丙○○開票，但公司支票有不足之
      情節，且證人丙○○依被告指示開票，卻發生支票不足，
      以致未能遵照被告指示辦理之情形鮮見，警方又於97年11
      月19日及21日即通知被告及證人丙○○到場說明，距離如
      附表所示支票之簽發日期不久，若真有因支票不足而未簽
      發如附表所示及票號CKA0000000、0000000 、0000000 號
      等5 紙支票給證人甲○○，而改由被告自行簽發竣業公司
      支票支應之情形，被告及證人丙○○不可能均毫無印象。
      詎渠等2 人迨至本案案發1 年後，始於本院審理時皆陳稱
      崧太公司支票不足等情節，渠等嗣後翻異之陳述是否屬實
      ？能否採信？均有可疑。況且，證人丙○○於接到被告指
      示要開立崧太公司之支票給證人甲○○時，至少尚有如附
      表編號2 及票號CKA0000000、0000000 、0000000 號所示
      之4 紙空白支票可用；而如附表所示2 紙支票之票載日期
      均為97年7 月30日，票號CKA0000000、0000000 、000000
      0 號之票載日期依續為97年8 月30日、97年9 月30日、97
      年10月30日，可知被告指示證人丙○○開立之支票票載日
      期分4 個月，當時現存之崧太公司空白支票既尚有4 紙，
      顯然足以因應，並無被告或證人丙○○所稱支票不足或短
      少之情形。準此，被告及證人丙○○於本院審理時始翻異
      改稱：當初因為支票不足才改由被告簽發支票予證人甲○○云云，與事實不符，委無足取。
  ３、被告雖辯稱：證人甲○○可以領取之報酬係依百分之12計
      算，合計80萬元，已全數由伊簽發竣業公司為發票人之支
      票4 紙給付完畢，伊不知重複簽發如附表所示支票云云，
      並提出2007年業務獎金計算表（參本院卷第39-44 頁）欲
      佐其說。但為證人甲○○所否認，陳稱：當初與被告約定
      之報酬係依百分之25計算，合計160 萬元，被告除簽發竣
      業公司為發票人之支票4 紙，合計80萬元（均已兌現）外
      ，另交付如附表所示及票號CKA0000000、0000000 、0000
      000 號之4 紙支票，以支付其餘80萬元等語。且證人甲○○此部分所陳，除有卷附如附表所示及票號CKA0000000、
      0000000 、0000000 號之支票4 紙正反面影本在卷可佐外
      ，另有台中商業銀行軍功分行函附之竣業公司為發票人、
      台中商業銀行軍功分行為付款人、支票帳號為000-00-000
      00號、票載發票日分別為97年3 月31日、97年4 月30日、
      97年5 月31日、97年6 月30日，票載金額分別為15萬元、
      20 萬 元、20萬元、25萬元之支票（下稱竣業公司支票4
      紙）共計4 紙存卷足憑（本院卷第53-60 頁）。觀諸上開
      竣業公司支票4 紙、如附表所示2 紙支票及卷附票號CKA0
      000000、0000000 、0000000 號之3 紙支票票載日期，可
      發現係自97年3 月31日起至97年10月30日，依續於每月月
      底兌領部分款項，基此，證人甲○○證稱：上開9 紙支票
      係被告所交付，用以分期支付其報酬等語，即有所據。況
      且，當初若真有被告所稱係因崧太公司之支票不足，才改
      由被告簽發竣業公司之支票因應，但後來證人丙○○發現
      支票張數仍然足夠，故簽發如附表所示及票號CKA0000000
      、0000000 、0000000 號等5 紙支票予證人甲○○之事實
      ，則以證人甲○○係於97年3 月25日即將上開5 紙支票託
      收之時點觀之，可知上開5 紙支票係於97年3 月25日前均
      已簽發予證人甲○○（參警卷第35頁之存摺交易明細「代
      收票明細表」欄之記載），依此，被告於簽發上開竣業公
      司支票4 紙之票載日期理應與附表所示或票號CKA0000000
      、0000000 、0000000 號所示支票之票載日期相符，而非
      如前開9 紙支票所顯示，票載日期係自97年3 月31日起逐
      月簽發之情形。據上，上開9 紙支票應係被告為支付證人
      甲○○之報酬合計180 萬元，而先後簽發之事實，應臻明
      確，堪予認定。被告於本院審理時翻異前詞之重複開票等
      辯解，並不實在，要無可採；證人甲○○先後一致之證述
      ，方符實情，堪予採信。
  ４、再參以被告自承曾於97年5 月間發出卷附之存證信函（參
      本院卷第77頁）給證人甲○○，主張證人甲○○領取之業
      務金有溢領情事，證人甲○○復結證稱：「我收到被告
      寄的存證信函後有打電話給被告，．．．被告說他不爽給
      我百分之二十五我能怎樣，誰叫我讓別人知道我的報酬是
      以百分之二十五計算的．．．」等語（本院卷第72頁），
      之後，被告果然於如附表所示2 紙支票票載日期即97年7
      月30日申報遺失如附表所示2 紙支票，此後，證人甲○○
      所持有之卷附票號CKA0000000、0000000 、0000000 號支
      票屆期亦均不獲兌現等情，業據證人甲○○證述明確，並
      有卷附之退票理由單可稽。被告明知如附表所示2 紙支票
      係執交證人甲○○，作為支付報酬之用，縱使證人甲○○
      應領取之報酬計算有誤，或已領得之報酬已有溢領，理當
      循合法途徑解決，竟捨此弗為，誆稱如附表所示2 紙支票
      遺失，而辦理遺失票據之申報手續，所為自己該當刑法第
      171 條第1 項之誣告罪構成要件。
  ５、綜上所述，被告各項辯解，均不可採，從而，本件事證明
      確，被告上開犯行，洵堪認定，應依法論科。
四、據上論斷，應依刑事訴訟法第299 條第1 項前段、第310 條
    之1 第1 項，刑法第171 條第1 項、第41條第1 項前段，刑
    法施行法第1 條之1 ，判決如主文。
本案經檢察官乙○○到庭執行職務
中    華    民    國    98    年    12    月    31    日
                  刑事第五庭    法  官  莊嘉蕙
以上正本證明與原本無異
如不服本判決應於收受送達後十日內向本院提出上訴書狀，並應
敘述具體理由；其未敘述上訴理由者，應於上訴期間屆滿後二十
日內向本院補提理由書（均須按他造當事人之人數附繕本）「切
勿逕送上級法院」。
                                書記官  陳怡臻
中    華    民    國    98    年    12    月    31    日
附錄論罪科刑法條
中華民國刑法第171條第1項
未指定犯人，而向該管公務員誣告犯罪者，處 1 年以下有期徒
刑、拘役或3 百元以下罰金。
附表：
┌─┬──────┬─────┬─────┬──────┬──────┐
│編│ 票據號碼   │發票人    │票面金額  │票載日期    │付款銀行    │
│號│            │          │（新臺幣）│            │            │
├─┼──────┼─────┼─────┼──────┼──────┤
│1 │CKA0000000號│崧太公司  │5萬元     │97年7月30日 │臺中商業銀行│
│  │            │          │          │            │軍功分行    │
├─┼──────┼─────┼─────┼──────┼──────┤
│2 │CKA0000000號│崧太公司  │15萬元    │97年7月30日 │臺中商業銀行│
│  │            │          │          │            │軍功分行    │
└─┴──────┴─────┴─────┴──────┴──────┘

司法院資訊處製作；財團法人民間司法改革基金會備份。
